【裁判字號】    95,易,1497
【裁判日期】    951121
【裁判案由】    詐欺
【裁判全文】
臺灣臺中地方法院刑事判決              95年度易字第1497號
公  訴  人  臺灣臺中地方法院檢察署檢察官
被      告  乙○○
                     （現於臺灣臺中看守所羈押）
上列被告因詐欺案件，經檢察官提起公訴（95年度偵字第3086號）
，本院判決如下：
    主    文
乙○○幫助犯詐欺取財罪，累犯，處有期徒刑肆月，如易科罰金
，以銀元參佰元即新臺幣玖佰元折算壹日。
    犯罪事實及理由
一、乙○○因竊盜案件，經判處有期徒刑5 月確定，並於民國（
    下同）94年8 月17日執行完畢，仍不知悔改，明知一般人收
    集金融帳戶使用常與財產犯罪密切相關，且取得他人存摺之
    目的在於收取贓物及掩飾犯行，並逃避檢警查緝，竟不顧他
    人所可能遭害之危險，仍以縱若有人持以犯罪亦無違反其本
    意之意思，基於幫助詐欺取財之不確定故意，於94年8 月29
    日至同年9月3日之期間內某日，在不詳處所，將其所有於86
    年5月5日在台新國際商業銀行台中分行（下稱台新銀行）開
    設，而於不詳時間依真實姓名、年籍均不詳綽號「阿倫」之
    成年男子指示變更提款卡密碼之帳戶（帳號：000000000000
    00號）存摺、提款卡，及於94年8 月22日在中華郵政股份有
    限公司台中逢甲郵局（局號：0000000 號）開設，並依「阿
    倫」指示設定提款卡密碼，而於同年月29日領取晶片提款卡
    及申請語音密碼之帳戶（帳號：0000000 號）存摺、提款卡
    ，以每本至少新臺幣（下同）6 千之代價，售予「阿倫」使
    用。嗣於同年9月3日上午10時許，有不詳人士以電話與甲○○聯絡，對甲○○佯稱其信用卡遭盜領及銀行資料外洩，須
    至台新銀行以存款機，將帳戶內所有存款依指示存入指定帳
    戶等語，致甲○○陷於錯誤，信以為真，依指示於同日操作
    自動櫃員機而陸續將2萬9千元、2萬8千元、2萬9千元、2 萬
    9千元、2萬8千元、2萬9千元及1萬2千元（共計18萬4千元）
    轉存至乙○○上開台新銀行之帳戶內。又於同年9月6日，丁○○接獲不詳人士之來電，對之謊稱因其參加抽獎活動而中
    獎，須先繳付手續費及律師費等費用才能領獎等語，致丁○○陷於錯誤，信以為真，依指示於同年月7 日，在桃園慈文
    郵局匯款10萬元至乙○○上開郵局之帳戶內，後因甲○○、
    丁○○察覺有異，報警處理，而循線查獲。
二、按現行刑事訴訟法為保障被告之反對詰問權，排除具有虛偽
    危險性之傳聞證據，以求實體真實之發見，於該法第159 條
    第1 項明定被告以外之人於審判外之言詞或書面陳述，除法
    律有規定者外，不得作為證據。而刑事訴訟法第159條之1至
    159條之4有傳聞法則之例外規定，且被告以外之人於審判外
    之陳述，雖不符前4 條之規定，而經當事人於審判程序同意
    作為證據，法院審酌該言詞陳述或書面陳述作成時之情況，
    認為適當者，亦得為證據；當事人、代理人或辯護人於法院
    調查證據時，知有第159條第1項不得為證據之情形，而未於
    言詞辯論終結前聲明異議者，視為有前項之同意，刑事訴訟
    法第159條之5定有明文。本件檢察官、被告並未就被告以外
    之人於審判外之陳述有所爭執，且迄於言詞辯論終結前，均
    未主張有刑事訴訟法第159條第1項不得為證據之情形，是應
    認已同意作為證據，且經本院審酌後，認無不適當之情形，
    應認均有證據能力，合先敘明。
三、訊據被告乙○○固坦承上開帳戶為其所有，並於上開時、地
    辦理上開郵局帳戶語音系統服務及領取晶片提款卡之手續，
    惟矢口否認有何犯行，辯稱：伊於94年出獄後沒有錢，碰到
    在看守所認識之「阿倫」，原約定以1本存摺1萬元之代價售
    予「阿倫」，並依其指示設定郵局帳戶之密碼及變更台新銀
    行帳戶之密碼，後因要交付存摺時，「阿倫」降價為1本6千
    元而未成交，伊將上開帳戶之存摺等物，放在機車置物箱內
    被「阿倫」竊走云云。經查：
  (一)被告所有上開台新銀行之帳戶於86年5月5日開戶，94年9 月
    5日（應係3 日之誤，詳後述）即存入29000、28000、29000
    、29000、28000、29000、12000元等情，有台新銀行台新作
    集字第9411208 號函附之客戶基本資料查詢表、交易資料在
    卷可稽（見台中市警察局卷右下方編頁第21- 23頁）。且被
    告所有上開郵局之帳戶，於94年8 月22日開戶，同年月29日
    領取晶片提款卡及辦理語音系統服務，同年9月7日即存入10
    萬元之事實，有中華郵政股份有限公司95年3 月31日儲字第
    0950706730號函附之開戶及客戶歷史交易清單資料、使用電
    話語音服務申請書等在卷可按（見核交卷第48- 51頁、高雄
    縣政府警察局卷第15頁）。又告訴人甲○○、丁○○因受騙
    ，分別於94年9月3日及94年9月7 日存入18萬4千元及10萬元
    至被告上開台新銀行及郵局帳戶之事實，業於其等於警詢時
    陳述甚詳（見台中市警察局卷第1- 2頁、高雄縣政府警察局
    卷第20- 21頁），復有台新銀行自動櫃員機交易明細表（見
    台中市警察局卷第6- 7頁）及郵政國內匯款執據在卷足憑（
    高雄縣政府警察局卷第22頁），且經被告供承不諱，堪信為
    真實。
  (二)被告供承其所有上開台新銀行及郵局之帳戶提款密碼，係依
    「阿倫」之指示辦理變更及設定，已如前述，衡諸常情，在
    雙方未談妥交易價格前，被告豈有預先為上述行為之理。又
    被告因竊盜案件被判處有期徒刑5月確定，於94年8月17日執
    行完畢一節，有被告前案紀錄表在卷可參，被告甫出獄，在
    無經濟來源的情形下，實有販賣帳戶得款之動機。且依被告
    所言，每本存摺原先議定為1萬元，後改為6千元，因其不滿
    降價才未交付存摺、提款卡予「阿倫」，惟被告在無經濟來
    源之情形下，是否會因此而不願出售，反將價值至少高達1
    萬2千元之上開2本存摺、提款卡，隨意放置在機車置物箱內
    ，已屬可疑，何況被告就其所有上開帳戶之存摺、提款卡係
    放在機車置物箱內遭阿倫竊取一節，並未提供任何證據供本
    院查證，是其上開所辯，顯係事後卸責之詞，不足採信。則
    被告係於94年8 月29日領取郵局晶片提款卡後至同年9月3日
    告訴人甲○○遭騙存入款項前某日，出售上開帳戶之事實，
    洵堪認定。
  (三)按一般人至金融機構如銀行、郵局等開戶，極為方便容易且
    迅速，若有使用金融存款帳戶之正當用途，自以使用其本人
    或可信賴之親友申請之帳戶，最為便利安全，苟非意圖以他
    人帳戶從事不法用途，並藉以逃避查緝，自無另行使用他人
    帳戶之理。又近來詐欺之犯罪類型層出不窮，而該等犯罪，
    多數係利用他人帳戶作為詐欺或恐嚇所得財物之出入帳戶，
    此經媒體廣為披露，被告係成年人，對此當無不知之理。再
    者，犯罪集團為方便收取贓款，並躲避檢警之查緝，而以他
    人帳戶供作所得款項出入之帳戶，衡情會先取得帳戶所有人
    之同意才使用，否則一旦帳戶所有人掛失，被害人匯入之款
    項即遭凍結無法提領，帳戶所有人反可輕易辦理補發存摺、
    變更印鑑、密碼，將款項提領一空，犯罪集團自不可能甘冒
    此風險。是被告對於蒐集其所有上開帳戶之存摺、提款卡之
    成年人，將用以作為詐欺取財之不法目的使用，顯然預見其
    發生，竟因缺錢花用，將帳戶出售交予他人使用，其對利用
    該帳戶作為詐欺取財使用結果之發生，並不違背其本意，其
    有幫助詐欺取財之不確定故意甚明。
  (四)綜上所述，被告上開所為之辯解，顯係事後卸責之詞，不足
    採信。本件事證明確，被告犯行堪以認定。
四、被告將其所有之上開帳戶存摺、提款卡交予他人作為詐欺取
    財之匯款帳戶使用，顯係基於幫助他人詐欺取財之犯意，且
    所為提供帳戶予他人之行為，係屬詐欺取財構成要件以外之
    行為，核其所為，係犯刑法第30條第1項、第339條第1 項之
    幫助詐欺取財罪，爰依刑法第30條第2 項減輕其刑。遍查全
    卷並無被告係分2 次交付存摺、提款卡之證據，公訴人認被
    告為連續犯，容有誤會，併此敘明。
五、按被告行為後，刑法施行法增訂第1條之1，將罰金單位改為
    新臺幣，並將刑法分則未經修正而條文定有罰金者，其罰金
    數額提高為30倍，惟因原本刑法第339 條所規定罰金之單位
    為銀元，與新臺幣折算比例為3比1，復因罰金罰鍰提高標準
    條例第1 條之適用，罰金數額業已提高10倍，因而實際上所
    得科處罰金之總數，固未提高，惟刑法第33條第5 款業經修
    正，罰金最低額由銀元1元以上，修正為新臺幣1千元以上，
    以百元計算之，經比較修正前、後之規定，修正後之規定並
    未較有利於行為人，依刑法第2條第1項，應適用行為時法。
    又被告行為後，刑法第47條、第41條業經修正，並於95年7
    月1 日施行，將累犯之成立限於故意犯，並將易科罰金之折
    算標準提高為以新臺幣1千元、2千元或3千元折算1日，經比
    較修正前、後之規定，修正後之規定並未較有利於行為人，
    依刑法第2條第1項前段，應適用行為時法。查被告前有犯罪
    事實及理由欄一所載之執行情形，有臺灣高等法院被告前案
    紀錄表可稽，其於有期徒刑執行完畢後5 年內，再犯有期徒
    刑以上刑之本罪，為累犯，應依法加重其刑。爰審酌被告提
    供帳戶予他人非法使用，使實行詐騙行為之人得手後，得以
    隱藏身份，助長詐欺之犯罪風氣，及犯罪所生之危害，暨被
    告犯後仍飾詞否認犯行、態度不佳等一切情狀，量處如主文
    所示之刑，並諭知易科罰金之折算標準。
六、依刑事訴訟法第299條第1項前段，刑法第2條第1項、第30條
    第1項、第2項、第339條第1項、修正前刑法第47條、第41條
    第1項前段，罰金罰鍰提高標準條例第1條前段、修正前罰金
    罰鍰提高標準條例第2條，判決如主文。
本案經檢察官丙○○到庭執行職務
中    華    民    國    95    年    11    月    21    日
                  刑事第二庭  審判長法  官  林清鈞
                                    法  官  郭書豪
                                    法  官  林慧英
上正本證明與原本無異。
如不服本判決，應於送達後10日內向本院提出上訴狀（須附繕本
），上訴於臺灣高等法院臺中分院。
                                    書記官  廖碩薇
中    華    民    國    95    年    11    月    21    日
附錄論罪科刑法條
刑法第339條
意圖為自己或第三人不法之所有，以詐術使人將本人或第三人之
物交付者，處5年以下有期徒刑、拘役或科或併科1千元以下罰金
。
以前項方法得財產上不法之利益或使第三人得之者，亦同。
前二項之未遂犯罰之。


司法院資訊處製作；財團法人民間司法改革基金會備份。
